臺灣高雄地方法院交通事件裁定       100年度交聲字第1899號
原處分機關  高雄市政府交通局
代  表  人  王國材
異  議  人
即受處分人  楊學涵
法定代理人  楊國隆
上列異議人因違反道路交通管理處罰條例案件，對於高雄市政府
交通局民國100年9月2日所為之裁決（高市交裁字第裁32-B00000
000號），聲明異議，本院裁定如下：
    主  文
原處分撤銷。
楊學涵不罰。
    理  由
一、原處分意旨略以：異議人即受處分人楊學涵駕駛車牌號碼06
    6-EVW號重型機車，於民國100年8月16日16時10分許，在高
    雄市○○路上，為警舉發有「於身心障礙專用停車位違規停
    車」之違規，故依道路交通管理處罰條例第56條第1項第10
    款之規定，於100年9月2日以高市交裁字第裁32-B00000000
    號裁決書裁處異議人罰鍰新臺幣（下同）1200元等語。
二、異議意旨略以：舉發地點之身心障礙專用停車位標示不清，
    身心障礙圖示僅劃在車位右半部空格內，中間又劃了一條線
    ，加上身心障礙停車格告示牌係立在劃有身心障礙圖示之右
    半部空格正前方，致伊誤以為該車位左半部係另一機車停車
    格，遂將機車停放該處，該身心障礙停車格設置不當，有誤
    導民眾之嫌，伊非故意違規，為此不服原處分，爰聲明異議
    ，請求撤銷原處分，並懇請主管機關將身心障礙圖示調整至
    停車格中間位置，避免其他民眾受誤導云云。
三、按汽車（包含機器腳踏車）駕駛人於身心障礙專用停車位違
    規停車者，處600元以上1200元以下罰鍰，為道路交通管理
    處罰條例第56條第10款所明定；惟行政行為之內容應明確；
    行政行為，應以誠實信用之方法為之，並應保護人民正當合
    理之信賴；違反行政法上之義務之行為非出於故意或過失者
    ，不罰，乃行政程序法第5條、第8條、行政罰法第7條第1項
    所明揭。故公權力之行使與公信力之維護，固應予以尊重並
    盡量維持，然前提要件是行政行為本身應無明顯具體之重大
    瑕疵，以保護人民正當合理之信賴。次按標誌、標線、號誌
    應經常維護，保持清晰完整及有效性能，道路交通標誌標線
    號誌設置規則第7條第1項規定甚明。是倘若道路設置之標誌
    、標線有設置不清、不當，致人民無法輕易辨明或有誤認之
    虞時，自難認合法有效，更難期待人民加以遵守。
四、按身心障礙者專用機車停車位之寬度應在2.3 公尺以上，長
    度應在2 公尺以上；身心障礙者專用停車位應於明顯處設置
    身心障礙者專用停車位標誌及標線，其設置依道路交通標誌
    標線號誌設置規則相關規定辦理，身心障礙者專用停車位設
    置管理辦法第4 條第2項、第5條均有明文，而身心障礙停車
    位標誌，用以指示身心障礙者專用停車位之位置，設於身心
    障礙者專用停車位之適當處所，身心障礙者專用停車位，地
    面應繪製身心障礙者圖案，亦經道路交通標誌標線號誌設置
    規則第118-1條、第190條規定明確。
五、經查：
  (一)異議人確有於上開時、地，停放車牌號碼066-EVW 號重型機
    車於身心障礙專用停車格之情事，為異議人所不爭，復有舉
    發照片6 張附卷為證（見本院卷20頁），此部分事實固堪認
    定。
  (二)惟觀諸上述舉發照片所示，異議人遭舉發違規停放之身心障
    礙專用停車格，漆有1 道黑色中線，將該停車格劃分為左右
    2 部分，而停車格地面應繪製之身心障礙圖案（即一人坐在
    輪椅上之圖案），並非如道路交通標誌標線號誌設置規則第
    190條之圖例所示（見本院卷17頁反面），分布在停車格靠
    近馬路該側中央位置，反係全部集中在停車格右半部，且身
    心障礙停車位標誌亦設置於該停車格右半部之正前方中央位
    置，亦即該停車格之左半部地面並未有身心障礙圖案，前方
    更無身心障礙停車位標誌，加以上述黑色中線清晰可見；該
    停車格左半部之空間、寬度俱符合一般機車停車位，又與一
    般機車停車格毗鄰，此見上述舉發照片即知，衡以一般用路
    人對身心障礙專用停車位之通常認識，確可能因該身心障礙
    圖案、身心障礙標誌之分布、設置位置，及該黑色中線之存
    在，而誤認該身心障礙停車位之範圍、界限僅限於黑色中線
    右半部，左半部則係另一機車停車格。復徵諸異議人係將其
    機車停放在左半部停車格內，未跨越黑色中線擴及繪有身心
    障礙圖案之右半部，益見其無違規停放身心障礙停車格之故
    意，是異議人抗辯該處身心障礙專用停車位設置不當致其誤
    認等語，並非無據。本院審酌前揭身心障礙專用停車位之標
    誌、圖案，依規定均應設置在明顯、適當之處所，俾使用路
    人一眼即知該停車格之屬性及範圍所在，本件舉發地點之身
    心障礙專用停車位其標誌、標線設置既顯有誤導民眾之嫌，
    則異議人雖有停放機車於身心障礙專用停車位之情形，仍難
    將此等標誌、標線設置不當所衍生之不利益，歸由停車之駕
    駛人或車輛所有人來承擔，而責其違規停車之行政罰。
六、綜上所述，舉發地點之身心障礙專用停車位設置容有不當，
    原處分機關前揭裁罰難認允當。異議人異議為有理由，應由
    本院撤銷原處分，改諭知不罰，以資適法。至於異議人另支
    付拖運費暨保管費部分，因拖運費暨保管費不在原處分機關
    裁決之範圍，自非本院之管轄範圍，應由異議人向主管機關
    請求或循行政訴訟途徑解決，附此敘明。
據上論斷，應依道路交通管理處罰條例第87條第2 項、道路交通
事件處理辦法第19條前段，裁定如主文。
中    華    民    國   100    年    11    月    24    日
                  交通法庭  法  官  陳筱雯
以上正本證明與原本無異。
如不服本裁定，應於收受送達後5 日內向本院提出抗告狀。
中    華    民    國   100    年    11    月    24    日
                            書記官  陳建琪